臺灣高等法院刑事判決　　　　　　　　 100年度上易字第14號
上　訴　人　臺灣基隆地方法院檢察署檢察官
上　訴　人
即　被　告　林晏任
　　　　　　楊巧翎
上二人共同
選任辯護人　黃德賢律師
被　　　告　鄭煌如
　　　　　　江丕聰
　　　　　　江丕嘉
上三人共同
選任辯護人　謝杏奇律師
上列上訴人等因被告等傷害等案件，不服臺灣基隆地方法院99年
度易字第238號，中華民國99年11月5日第一審判決（起訴案號：
臺灣基隆地方法院檢察署98年度偵字第2907號、99年度偵字第27
8號），提起上訴，本院判決如下：
    主  文
原判決關於楊巧翎所犯傷害、恐嚇危害安全、公然侮辱部分（指
華三街部分），及鄭煌如、江丕嘉所犯所犯傷害、恐嚇危害安全
、公然侮辱部分（指華四街部分），暨定應執行刑部分均撤銷。
楊巧翎共同傷害人之身體，處拘役參拾日，如易科罰金，以新臺
幣壹仟元折算壹日；又共同公然侮辱人，處拘役拾日，如易科罰
金，以新台幣壹仟元折算壹日。
鄭煌如傷害人之身體，處拘役貳拾日，如易科罰金，以新臺幣壹
仟元折算壹日；又共同公然侮辱人，處拘役拾日，如易科罰金，
以新台幣壹仟元折算壹日。
江丕聰共同公然侮辱人，處拘役拾日，如易科罰金，以新台幣壹
仟元折算壹日；又以加害身體之事，恐嚇他人致生危害於安全，
處拘役貳拾日，如易科罰金，以新臺幣壹仟元折算壹日。應執行
拘役貳拾伍日，如易科罰金，以新台幣壹仟元折算壹日。
其餘上訴駁回。
楊巧翎上開撤銷改判部分，與上訴駁回部分，應執行拘役肆拾日
，如易科罰金，以新臺幣壹仟元折算壹日。
鄭煌如上開撤銷改判部分，與上訴駁回部分，應執行拘役參拾日
，如易科罰金，以新臺幣壹仟元折算壹日。
    事  實
一、鄭煌如與楊巧翎係姨甥關係，林晏任係楊巧翎之夫，江丕聰
    係鄭煌如之夫，江丕聰與江丕嘉係兄弟，鄭煌如與楊巧翎屬
    家庭暴力防治法第3條第3款之家庭成員，林晏任與鄭煌如、
    江丕聰與楊巧翎則屬家庭暴力防治法第3條第4款之家庭成員
    。
二、緣楊巧翎之外公於民國98年4月間死亡，楊巧翎與林晏任於
    98年4月24日11時58分許，攜帶葷食祭品，前往基隆巿仁愛
    區○○街10號即楊巧翎外婆鄭謝賢嬌住處所設靈堂祭拜，惟
    鄭謝賢嬌以不得祭拜葷食而拒絕，楊巧翎因而心生不滿，與
    鄭謝賢嬌發生口角，鄭煌如見狀遂出口斥責楊巧翎，雙方因
    生爭執，鄭煌如與楊巧翎竟在上開公眾場合，互罵以台語三
    字經「幹你娘」而公然侮辱，並開始以雙手互相拉扯，林晏
    任見楊巧翎遭辱，亦在上開公眾場合以台語「幹」侮辱鄭煌
    如，林晏任與楊巧翎竟復共同基於傷害之故意，由楊巧翎以
    手勒抓鄭煌如脖子，林晏任以手毆打鄭煌如臉部，致鄭煌如
    因而受有下唇開放性傷口3x1公分、右肩挫傷10x3公分及左
    胸壁挫傷7x6公分之傷害。林晏任另基於恐嚇犯意，對鄭煌
    如恫嚇以「你以後不要被我看到，見一次打一次」等語，致
    鄭煌如心生畏懼，致生危害其生命、身體之安全。鄭煌如、
    楊巧翎、林晏任三人經在場旁人攔阻後，楊巧翎、林晏任先
    行返回基隆巿仁愛區○○街11號楊巧翎父親楊讚輝住處。
三、至同日中午，江丕聰得知妻子鄭煌如遭林晏任、楊巧翎共同
    毆傷，心生不滿，與鄭煌如、弟弟江丕嘉一同前往華四街11
    號楊讚輝住處，欲找林晏任、楊巧翎理論，同日中午12時40
    分許，江丕聰、江丕嘉、鄭煌如抵達華四街11號門口，見鐵
    門未關，即欲直接進入，遭楊巧翎弟弟楊凱帆阻擋，鄭煌如
    、江丕聰竟基於侮辱他人之犯意聯絡，在上開公眾場所，對
    楊巧翎罵以台語罵三字經「幹你娘」而為公然侮辱，楊巧翎
    、林晏任亦共同基於侮辱他人之犯意聯絡，均在門口回以台
    語三字經「幹你娘」而公然侮辱鄭煌如，嗣鄭煌如則以手拉
    扯楊巧翎左手，欲將楊巧翎拉出門，因而致楊巧翎受有左手
    腕4處線狀淺傷長約1至1.5公分、左前臂2處線狀淺傷約2公
    分之傷害。楊巧翎伺機關上鐵門後，江丕聰又另行基於恐嚇
    犯意，在門外共同對林晏任、楊巧翎恐嚇「你不要回基隆，
    不然見一次打一次；知道你住三重，要找人去打你」等語，
    致林晏任、楊巧翎心生畏懼，致生危害於其等生命、身體安
    全。
四、案經鄭煌如、楊巧翎訴由基隆巿警察局第一分局報告臺灣基
    隆地方法院檢察署檢察官偵查起訴。
    理  由
壹、證據能力方面：
一、證人鄭謝賢嬌、魏隆生，被告江丕聰、鄭煌如等人於警詢之
    陳述，係屬被告以外之人之審判外陳述，經辯護人對該等證
    據能力有所爭執（本院卷第35頁），公訴人復未主張上開警
    詢筆錄有何例外得為證據之情形，依刑事訴訟法第159條第1
    項規定，應認均無證據能力。又上開無證據能力之陳述，雖
    不得作為犯罪成立與否之實體證據，然尚非不得以其自我矛
    盾之陳述，用來彈劾（爭執、否定）該等證人在審判中供述
    證據之證明力。
二、本件下列所引用之被告以外之人於偵訊之陳述，被告及辯護
    人等業於本院準備程序時同意作為證據（本院卷第53頁），
    刑事訴訟法第159條之5第1項規定，應有證據能力。本院並
    審酌上揭被告以外之人於偵查中以證人身分傳喚，均經具結
    ，合於法定要件，亦無顯不可信之情狀，自屬適當，均得為
    證據。
三、本院下列所引用卷內之文書證據、證物之證據能力部分，並
    無證據證明係公務員違背法定程序所取得，且檢察官、被告
    於本院亦均未主張排除下列文書證據、證物之證據能力，且
    迄本院言詞辯論終結前均未表示異議，本院審酌前揭文書證
    據、證物均無顯不可信之情況與不得作為證據之情形，依刑
    事訴訟法第158條之4反面解釋及第159條之4之規定，應認均
    有證據能力。
貳、實體部分：
一、訊據上訴人即被告林晏任固坦認有於華三街辱罵鄭煌如「幹
    」，惟矢口否認有其餘公訴人所指之犯行；被告楊巧翎、鄭
    煌如、江丕聰亦否認有公訴人所指之犯行，被告林晏任辯稱
    ：在華三街時，是因鄭煌如說要代替岳母教訓伊老婆，所以
    伊說「幹，你憑什麼打我老婆」，伊與楊巧翎都沒有與鄭煌
    如發生肢體衝突，伊忘記伊跟鄭煌如爭吵時有無跟她說要見
    一次打一次。另於華四街時，伊與楊巧翎並沒有罵髒話云云
    ；被告楊巧翎辯稱：在華三街時，伊沒有罵鄭煌如三字經，
    林晏任也沒有罵他三字經，伊跟林晏任都沒有跟鄭煌如有肢
    體接觸，伊不知道她傷勢是如何來的，在華四街時，伊等也
    沒有罵他們三字經云云；被告鄭煌如辯稱：伊沒有在華三街
    罵楊巧翎三字經，於華四街時，也沒有用手去抓楊巧翎的手
    ，亦沒有罵他們三字經云云；被告江丕聰辯稱：在華四街時
    ，伊並沒有罵他們三字經，也沒有恐嚇他們說要見一次打一
    次，找人打他們云云。
二、經查：
  (一)被告林晏任、楊巧翎上揭公然侮辱、傷害及被告林晏任恐嚇
    等犯行，業有下列證據足佐：
  1.被告鄭煌如於偵查時供稱：當天是伊父親頭七，伊母親在屋
    外賣水果，伊看到林晏任騎機車載楊巧翎過來，楊巧翎下車
    把安全帽脫下來對伊母親甩並叫囂「你現在是怎樣，我要拜
    四海一家葷的」，她看到伊母親往後退，伊就跑出去對楊巧
    翎說不可以對外婆這樣，她就說「外婆對我媽媽不好，我怎
    麼不能這樣」，林晏任就過來用拳頭連續打伊臉、胸部，楊
    巧翎從伊身後拉伊衣服，抓傷伊頸部，並一直罵三字經，伊
    就說「我是阿姨，是長輩，怎麼可以這樣，外公才剛往生，
    靈還在那裡」，林晏任說「阿姨、長輩算什麼，死一個人又
    算什麼」，還罵伊三字經，林晏任打完伊，伊看他把安全帽
    拿下來，作狀又要打伊，伊跟林晏任說「我是長輩，怎麼可
    以打我」，林晏任就說「長輩又怎樣，我見你一次打你一次
    」等語（第2907號偵卷第44頁）、於原審供稱：伊先生江丕
    聰回來看見伊受傷，伊就與江丕聰先到楊巧翎家，到了門口
    後，才發現楊巧翎、林晏任並未回台北而在家中。當時住家
    的門沒有關上，所以伊與江丕聰就打算要進去，楊巧翎推門
    把門關起來，不讓伊等進去，林晏任就在門口一直罵三字經
    ，並且說「你還敢來，看見你一次就打你一次」，楊巧翎也
    有罵三字經等語（原審卷第49頁）。復有署立基隆醫院98年
    4月24日驗傷診斷書1紙及受傷照片4幀在卷可憑（第2907號
    偵卷第134至141頁），足認上開拉扯行為確實致鄭煌如成傷
    。
  2.證人鄭謝賢嬌於偵訊時證稱：98年4月24日是伊先生頭七，
    伊打算用素的祭品祭拜，楊巧翎跟弟弟說她想要買葷的祭品
    ，她弟弟來跟伊講，伊叫他告訴楊巧翎要拜素的。楊巧翎之
    後就跟她先生林晏任騎機車來找伊，楊巧翎看到伊，就把安
    全帽拿下來，拿著安全帽對伊甩，並且說「是怎麼樣」，伊
    說不可以拜葷的，要拜素的，她說她要拜葷的怎麼樣，鄭煌
    如在裡面聽到就從裡面跑出來，對楊巧翎說不能對奶奶無禮
    ，楊巧翎就說「她也沒有疼我媽媽，我幹嘛叫她阿媽」，伊
    說「不要鬧，裡面有人過世」，結果林晏任就說「有人死又
    怎樣」，鄭煌如就對他說「你怎麼這樣講」，林晏任就一邊
    罵鄭煌如「幹你老母雞巴」，一邊用拳頭打了鄭煌如二拳，
    並且說「你不要讓我看到，看到就打你，你有本事就去告」
    ，鄭煌如往後退，說「你很可惡，怎麼可以打我，我是你阿
    姨」，林晏任說「阿姨算什麼，再讓我碰到，我還是要打你
    」，林晏任、楊巧翎就騎機車回去。後來楊巧翎的爸爸楊讚
    輝有來伊家，說要叫楊巧翎、林晏任來這裡向鄭煌如道歉，
    鄭煌如說這裡是伊等賣水果的店，這樣會不好看，鄭煌如就
    跟江丕聰和伊一起跟楊讚輝走路到楊讚輝家，當時他們三人
    走在前面，伊走的比較慢，伊走到楊讚輝門口看到他們三個
    人站在門口，林晏任在裡面說「你們有本事去告」，並且罵
    三字經，楊巧翎也有出聲，伊聽到他們二人的聲音很大，因
    為林晏任的聲音比較大聲，所以當時伊沒有聽到楊巧翎說什
    麼，伊就叫鄭煌如、江丕聰回家等語（第2907號偵卷第38頁
    ）。
  3.證人楊凱帆（即被告楊巧翎之弟）於偵查時證稱：98年4月
    24日11時58分許，伊也有在華三街10號現場，那天是外公頭
    七，伊去那邊上香。當時因姊夫和姊姊買葷的要去拜外公，
    但外婆說不行，伊就直接在華三街打電話跟伊姊說不行拜葷
    的，後來姊夫載姊姊過來，姊姊下車跟外婆說為何不能拜葷
    的，你有何意見，鄭煌如就從伊後面衝出去說你為何可以對
    外婆這麼大聲，楊巧翎就和鄭煌如互罵髒話，楊巧翎說那是
    她和外公的事，關鄭煌如什麼事，他們兩個有拉扯，伊去擋
    在中間，他們隔著伊拉扯，現場人有姨丈魏隆生、舅舅鄭正
    華，但現場都沒人幫忙，阿姨鄭煌如一直要打伊姊，伊攔不
    住一直擋，林晏任又跟鄭煌如互罵三字經，後來爸爸楊讚輝
    幫伊拉鄭煌如，伊叫楊巧翎和林晏任快回去別在這裡，後來
    他們就回去了。當楊巧翎、鄭煌如互罵「幹你娘」時，姐夫
    林晏任還坐在機車上等語（第2907號偵卷第116至117、76頁
    ）、於原審證稱：98年4月24日11時58分許，在華三街10號
    ，伊有目睹鄭煌如、林晏任、楊巧翎三人互罵，三人都有罵
    三字經。在華三街爭執時，伊有在現場，楊巧翎還沒有到現
    場時，伊就已經在該處，後來林晏任騎摩托車載楊巧翎過來
    ，楊巧翎把安全帽脫下，那時就開始與鄭煌如發生口角，當
    時發生口角時，林晏任還坐在機車上，直到楊巧翔與鄭煌如
    兩人發生拉扯，林晏任才下機車，並問鄭煌如「你憑什麼打
    我老婆」，林晏任這時才開始用三字經罵人，另楊巧翎與鄭
    煌如拉扯時，也有口出惡言。伊在華三街時有聽到林晏任對
    著鄭煌如說「你以後不要被我看到，見一次打一次」，楊巧
    翎則沒有如此說等語（原審卷第110至111、115頁）。
  4.被告林晏任於原審供稱：伊到場後，伊坐在摩托車上，楊巧
    翎與鄭煌如發生爭吵，因為楊凱帆擋在他們二人之間，所以
    伊沒有下車阻止，後來伊越聽越火大，因為鄭煌如說要代替
    岳母教訓伊老婆，所以伊就說「幹，你憑什麼打我老婆」，
    之後就與鄭煌如發生互罵，互罵什麼伊記不得。伊只有在華
    三街時有罵鄭煌如「幹」等語（原審卷第52、131頁）。
  5.互核上開被害人、證人及被告林晏任所述，被告林晏任、楊
    巧翎上揭公然侮辱、傷害及被告林晏任恐嚇等犯行，足堪認
    定。因認被告二人上開所辯，要屬卸責之詞，不足採信。
  (二)被告鄭煌如、江丕聰上揭公然侮辱、被告鄭煌如傷害及被告
    江丕聰恐嚇等犯行，則有下列證據足佐：
  1.觀諸被告楊巧翎於偵查時供稱：98年4月24日中午，伊有去
    鄭謝賢嬌住處，外公頭七，伊要去拜拜，但是外婆鄭謝賢嬌
    不讓伊拜葷的，當時伊還沒有帶祭品過去，伊會過去是因為
    弟弟跟伊說外婆不讓伊拜葷的，伊要去問外婆原因，伊跟伊
    先生一下車，就把安全帽拿下來，用台語說「現在是怎樣，
    為什麼不能拜」，外婆就說「反正你不能拜葷的」，伊小阿
    姨就從裡面衝出來說「你為什麼沒有叫阿媽，怎麼可以對阿
    媽這麼兇」，伊就叫鄭煌如「你給我閉嘴」。鄭煌如就一直
    用三字經罵伊。後來伊等就回華四街家裡，到開門要騎機車
    準備回三重時，江丕聰、鄭煌如見伊開門，要衝過來打伊及
    林晏任，鄭煌如用手要把伊拉出去，因為伊弟在中間擋著，
    伊沒被拉出去，但有被拉傷。江丕聰就在外面說要叫人來打
    ，看一次要打一次等語（第2907號偵卷第39至41頁）。並有
    臺北縣立醫院98年4月24日驗傷診斷書1紙在卷可參（第2907
    號偵卷第46頁），足認上開扯行為確實致楊巧翎成傷。
  2.證人楊凱帆（即被告楊巧翎之弟）於偵查時證稱：98年4月
    24日11時58分許，伊也有在華三街10號現場，那天是外公頭
    七，伊去那邊上香。當時是因姊夫和姊姊買葷的要去拜外公
    ，外婆說不行，伊就直接在華三街打電話跟伊姊說不行拜葷
    的，後來姊夫載姊姊過來，姊姊下車跟外婆說為何不能拜葷
    的，你有何意見，鄭煌如就從伊後面衝出去說你為何可以對
    外婆這麼大聲，然後楊巧翎和鄭煌如就互罵髒話，楊巧翎就
    說那是她和外公的事，關鄭煌如什麼事，他們兩個有拉扯，
    伊去擋在中間，他們隔著伊拉扯，現場人有姨丈魏隆生、舅
    舅鄭正華，但都沒人幫忙，阿姨鄭煌如一直要打伊姊，伊攔
    不住一直擋，林晏任又跟鄭煌如互罵三字經，後來爸爸楊讚
    輝幫伊拉鄭煌如，伊叫楊巧翎和林晏任快回去別在這裡，後
    來他們就回去了等語（第2907號偵卷第116至117頁）、於原
    審證稱：98年4月24日11時58分許，在華三街10號，伊有目
    睹鄭煌如、林晏任、楊巧翎三人互罵，三人都有罵三字經。
    98年4月24日下午12時40分許，伊當時在華四街11號家裡，
    伊確定鄭煌如、江丕聰都有罵三字經。他們有要把楊巧翎拉
    出去，但是因為伊擋在中間，所以他們進不來。江丕聰說「
    你不要以為躲在三重就沒有事情，我可以去三重找你」，「
    你不要回基隆，不然見一次打一次」等語（原審卷第110至
    111、115頁）。
  3.證人楊讚輝（即被告楊巧翎父親）於偵訊時證稱：當天伊走
    到華三街10號的時候，伊聽到鄭煌如、林晏任、楊巧翎在互
    罵，伊不曉得他們在講什麼，伊就叫林晏任、楊巧翎回去，
    他們就回華四街。後來在華四街住處時，江丕聰有說在基隆
    看你們一次就打一次等語（第2907號偵卷第74至75頁）。
  4.證人曾國河於偵查時證稱：98年4月24日12時40分左右，伊
    在華四街15號那邊，有聽到屋外的男的講「最好不要讓我遇
    到，遇到一次打一次」等語（第2907號偵卷第112至113頁）
    。
  5.雖被告鄭煌如、江丕聰等人辯稱：楊凱帆所述係偽證，因為
    他根本不在現場云云，似與證人鄭謝賢嬌於本院證稱：當時
    沒有看到楊凱帆在現場，早上還沒有發生衝突時他在現場，
    但後來他帶小孩子去買東西就離開了。他於案發後沒有再回
    來。後來，伊到楊讚輝家時，也沒有看到楊凱帆云云（本院
    卷第76頁反面）、證人魏隆生於本院證稱：伊當時沒有看到
    楊凱欣在現場，在華三街10號時沒有看到楊凱帆，伊去時沒
    有看到雙方拉扯，到華四街時沒有看到楊凱帆在門口，只有
    看到楊讚輝在門口，伊沒有看到他們互毆。伊是早上11點半
    在華三街，伊要回去吃飯，江丕聰跟鄭煌如一起要過去華四
    街，伊就跟著過去云云（本院卷第第77至78頁）相合，然：
  證人魏隆生於偵查時證稱：98年4月24日早上11點58分左右
    ，伊有聽到鄭煌如、楊巧翎在吵架，但伊沒有過去排解，等
    到她們打完了，伊才發現事情不對，因為伊聽到吃麵線的人
    叫的很大聲，才過去拉開他們，伊是拉開鄭煌如，那時伊想
    二方打架，拉開一方，因為鄭煌如離伊最近，伊就拉他，伊
    沒有看到他們在幹什麼，伊沒有聽到林晏任、楊巧翎有說什
    麼，伊拉鄭煌如進去後，沒多久楊讚輝就來了，他是來勸架
    的，但是伊沒有聽清楚他講什麼等語（第2907號偵卷第68至
    69頁），嗣與證人楊凱帆上開所述：現場人有姨丈魏隆生、
    舅舅鄭正華，但現場都沒人幫忙等語相符。何況，對照卷附
    證人楊凱帆所繪之現場位置圖（第2907號偵卷第80頁），在
    場人之所在位置，亦與證人魏隆生所繪現場位置圖（第2907
    號偵卷第80頁），甚為雷同近似，可認證人楊凱帆於上開在
    華三街之衝突發生時應有在場。
  何況，被告鄭煌如、江丕聰於前審均未指稱楊凱帆未在現場
    ，且證人魏隆生、鄭謝賢嬌二人對於當時經過之陳述，涉嫌
    被告鄭煌如、江丕聰之部分亦多有所避重就輕之情，兼以證
    人魏隆生、鄭謝賢嬌與被告鄭煌如、江丕聰關係親密，尚難
    認證人魏隆生、鄭謝賢嬌上開於本院所為之證述，無迴護被
    告鄭煌如、江丕聰之嫌。此外，依證人楊凱帆上開所述內容
    ，並非單僅為有利於被告楊巧翎、林晏任之陳述，亦有對於
    被告鄭煌如、江丕聰等人有利之陳述，倘證人楊凱帆非依現
    場目賭情形如實陳述，衡情，要不可能為有利被告鄭煌如、
    江丕聰等人之陳述，由此益徵證人楊凱帆上開證述之內容，
    應為可採。
  6.互核上開被害人、證人所述，被告鄭煌如、江丕聰上揭公然
    侮辱、被告鄭煌如傷害及被告江丕聰恐嚇等犯行，均足堪認
    定。因認被告鄭煌如、江丕聰上開所辯，要屬卸責之詞，不
    足採信。
  (三)綜上，本案事證已臻明確，被告等人各該之上開犯行，均堪
    認定，均應依法論科。
三、論罪部分：
  (一)按家庭暴力防治法所稱家庭暴力，係指家庭成員間實施身體
    或精神上不法侵害之行為；所謂家庭暴力罪，係指家庭成員
    間故意實施家庭暴力行為而成立其他法律所規定之犯罪，家
    庭暴力防治法第2條第1款、第2款分別定有明文。查被告鄭
    煌如與楊巧翎係姨甥關係，具有家庭暴力防治法第3條第3款
    之家庭成員關係，被告林晏任與鄭煌如、江丕聰與楊巧翎則
    分別具有家庭暴力防治法第3條第4款之家庭成員關係。被告
    楊巧翎、林晏任、鄭煌如、江丕聰上開各自所為之犯行，固
    屬於對家庭成員間實施身體不法侵害之行為，自該當家庭暴
    力防治法所稱之家庭暴力罪，惟因家庭暴力防治法對於家庭
    暴力罪並無科處刑罰之規定，是以僅依刑法相關罪予以論罪
    科刑。
  (二)核被告楊巧翎上開於華三街以三字經辱罵鄭煌如、拉扯鄭煌
    如成傷之行為，各係犯刑法第309條第1項之公然侮辱罪、刑
    法第277條第1項之傷害罪。又於華四街以三字經辱罵鄭煌如
    之行為，核係犯刑法第309條第1項之公然侮辱罪。被告楊巧
    翎所犯上開3罪，犯意各別，犯行互殊，應予分論併罰。被
    告楊巧翎、林晏任就上開於華三街之傷害罪、於華四街之公
    然侮辱罪間，有犯意聯絡及行為分擔，應以共同正犯論處。
    至於被告楊巧翎上開於華三街所為之公然侮辱罪，與林晏任
    各係分別為之，公訴意旨認該部分係屬共同正犯云云，要有
    誤會。又公訴人認被告楊巧翎上開各罪，係一行為觸犯數罪
    名之想像競合犯，應從一重處斷，亦有誤認。
  (三)核被告林晏任上開各於華三街以三字經辱罵鄭煌如、拉扯鄭
    煌如成傷及出言恐嚇鄭煌如之行為，各係犯刑法第309條第1
    項之公然侮辱罪、第277條第1項之傷害罪、第305條之恐嚇
    危害安全罪。又於華四街以三字經辱罵鄭煌如之行為，係犯
    刑法第309條第1項之公然侮辱罪。被告林晏任所犯上開4罪
    ，犯意各別，行為互殊，應分論併罰。被告楊巧翎、林晏任
    就上開於華三街之傷害罪、於華四街之公然侮辱罪間，有犯
    意聯絡及行為分擔，為共同正犯。至於被告林晏任上開於華
    三街所為之公然侮辱罪，與楊巧翎各係分別為之，公訴意旨
    認該部分係屬共同正犯云云，要有誤會。又公訴人認被告林
    晏任上開各罪，係一行為觸犯數罪名之想像競合犯，應從一
    重處斷，亦有誤認。
  (四)核被告鄭煌如上開於華三街以三字經辱罵楊巧翎之行為，係
    犯刑法第309條第1項之公然侮辱罪。另於華四街以三字經辱
    罵楊巧翎、拉扯楊巧翎成傷之行為，各係犯刑法第309條第1
    項之公然侮辱罪、第277條第1項之傷害罪。被告鄭煌如所犯
    上開3罪，犯意各別，行為互殊，應分論併罰。被告鄭煌如
    、江丕聰就於華四街所為之公然侮辱罪間，有犯意聯絡及行
    為分擔，應論以共同正犯。至於公訴人認被告鄭煌如上開各
    罪，係一行為觸犯數罪名之想像競合犯，應從一重處斷，亦
    有誤認。
  (五)核被告江丕聰上開於華四街以三字經辱罵楊巧翎、出言恐嚇
    楊巧翎、林晏任之行為，各係刑法第309條第1項之公然侮辱
    罪、第305條之恐嚇危害安全罪。被告江丕聰一恐嚇行為，
    危害楊巧翎、林晏任二人之安全，為一行為觸犯相同之二罪
    名，係想像競合犯，應從一重處斷。被告江丕聰所犯上開2
    罪（原判決誤載為3罪），犯意各別，行為互殊，應分論併
    罰。被告鄭煌如、江丕聰就於華四街所為之公然侮辱罪間，
    有犯意聯絡及行為分擔，應以共同正犯論處。至於公訴人認
    被告江丕聰上開各罪，係一行為觸犯數罪名之想像競合犯，
    應從一重處斷，亦有誤會。
參、不另為無罪諭知部分：
一、公訴意旨另以：
  (一)被告楊巧翎與林晏任於98年4月24日11時58分許，在基隆巿
    仁愛區○○街10號前，共同基於公然侮辱之犯意聯絡，由林
    晏任出言以「見一次打一次」等語恐嚇鄭煌如，因認被告楊
    巧翎亦涉有刑法第305條之恐嚇危害安全罪嫌云云。
  (二)被告江丕聰於98年4月24日12時40分許，在基隆巿仁愛區○
    ○街11號，與江丕嘉（詳後述）、鄭煌如（所犯傷害部分，
    業如上述）共同基於傷害之犯意聯絡，由鄭煌如以手拉扯楊
    巧翎左手，致楊巧翎受有左手腕4處線狀淺傷長約1至1.5公
    分、左前臂2處線狀淺傷約2公分之傷害，因認被告江丕聰亦
    涉犯刑法第277條第1項之傷害罪之罪嫌云云。
  (三)被告江丕嘉、鄭煌如，與江丕聰（江丕聰所犯恐嚇部分，業
    如上述）於94年4月24日中午，在華四街11號前，共同基於
    恐嚇之犯意聯絡，由江丕聰對林晏任、楊巧翎恐嚇稱：「你
    不要回基隆，不然見一次打一次；知道你住三重，要找人去
    打你」等語，致林晏任、楊巧翎心生畏懼，致生危害於生命
    、身體安全，因認被告江丕嘉、鄭煌如另涉有刑法第305 條
    之恐嚇危害安全罪嫌云云。
二、按犯罪事實應依證據認定之，無證據不得推定其犯罪事實。
    又不能證明被告犯罪者，應諭知無罪之判決，刑事訴訟法第
    154條第2項、第301條第1項分別定有明文。次按，認定不利
    於被告之事實，須依積極證據，茍積極證據不足為不利於被
    告之事實認定時，即應為有利於被告之認定，更不必有何有
    利之證據。又認定犯罪事實所憑之證據，雖不以直接證據為
    限，間接證據亦包括在內；然而無論直接或間接證據，其為
    訴訟上之證明，須於通常一般之人均不致有所懷疑，而得確
    信其為真實之程度者，始得據為有罪之認定，倘其證明尚未
    達到此一程度，而有合理之懷疑存在時，事實審法院復已就
    其心證上理由予以闡述，敘明其如何無從為有罪之確信，因
    而為無罪之判決，尚不得任意指為違法（最高法院30年上字
    第816號、76年台上字第4986號判例可資參照）。
三、本件公訴人認被告楊巧翎、江丕聰、江丕嘉、鄭煌如涉有上
    開犯行，固以係被告鄭煌如、江丕嘉、楊巧翎、林晏任之供
    述、證人楊讚輝、楊凱帆、曾國河、鄭謝賢嬌之證述及卷附
    診斷證明書、現場照片等件為其主要論據。訊據被告楊巧翎
    、江丕聰、江丕嘉、鄭煌如等人均堅決否認涉有上開犯行，
    被告楊巧翎辯稱：98年4月24日上午伊並沒有對鄭煌如說見
    一次打一次，至於伊先生當下的情緒用語，伊無法制止，也
    無法預測，更不可能會有犯意聯絡等語。被告江丕聰辯稱：
    98 年4月24日中午，伊是站在鄭煌如背後，不清楚鄭煌如有
    無與楊巧翎發生拉扯等語。被告鄭煌如辯稱：伊沒有恐嚇楊
    巧翎、林晏任他們等語。被告江丕嘉辯稱：伊沒有恐嚇他們
    ，伊不是和鄭煌如、江丕聰一起過去，他們之前發生什麼事
    伊不知道等語。
四、經查：
  (一)被告楊巧翎涉犯恐嚇部分：
  1.觀諸告訴人鄭煌如於原審供稱：98年4月24日11時58分許，
    伊在基隆巿華三街10號前，與楊巧翎發生爭執。當時林晏任
    有說「阿姨、外婆有什麼了不起，我看到一次打一次」等語
    （原審卷第48頁）、證人鄭謝賢嬌於偵查時證稱：「見一次
    打一次」是林晏任在伊家門口對鄭煌如說的等語（第2907號
    偵卷第38頁）、證人楊凱帆於偵查時證稱：伊在現場有聽到
    伊姊夫林晏任講「見一次要打一次」等語（第2907號偵卷第
    117頁），足見於98年4月24日11時58分許，在基隆巿華三街
    10號前出言對告訴人鄭煌如恐嚇者，應係被告林晏任。
  2.公訴人固認被告楊巧翎就被告林晏任上開恐嚇行為，應有犯
    意聯絡，係共同正犯云云，然本案衝突之起因僅係因拜拜應
    要以葷食或素食而生，加上雙方態度不佳，縱被告林晏任因
    一時情緒激動而所言恐嚇，亦難認被告楊巧翎對於被告林晏
    任於氣急之下，突然所為之言詞，與被告林晏任間有犯意聯
    絡之可能。因認公訴人此部分之主張，尚乏憑據，自不能證
    明被告楊巧翎有該部分之犯罪，惟因公訴人被告楊巧翎該部
    分之犯罪，與上揭有罪部分（於華三街之犯行），具有想像
    競合之裁判上一罪關係，故被告楊巧翎此部分之犯罪，應不
    另為無罪之諭知。
  (二)被告江丕聰涉犯傷害部分：
  1.觀諸告訴人楊巧翎於原審供稱：當天中午12時40分許，伊與
    林晏任、楊凱帆在家，正要離開回去三重開門時，就看到鄭
    煌如、江丕聰、江丕嘉及伊爸爸站在伊家門口，伊一推開門
    時，鄭煌如就衝過來用他的手抓伊左手，伊當時愣住，伊弟
    弟楊凱帆立刻過來擋在伊與鄭煌如之間，當時江丕聰已經一
    腳採進伊家門檻等語（原審卷第50至51頁），顯見告訴人已
    明確指稱係被告鄭煌如一人抓住其左手。
  2.公訴人固認被告江丕聰就被告鄭煌如上開傷害行為，應有犯
    意聯絡，係共同正犯云云，然本案衝突之起因僅係因拜拜應
    要以葷食或素食而生，加上雙方不久前才在華三街10號前發
    生衝突，縱被告鄭煌如因一時情緒激動而與告訴人楊巧翎有
    所拉扯，亦難認被告鄭煌如於一時激動之下所生之拉扯行為
    ，與被告江丕聰間有犯意聯絡之可能。何況，依告訴人楊巧
    翎上開所述，當時除鄭煌如、江丕聰、江丕嘉等人外，尚有
    其父親同在門外，衡情，亦難認鄭煌如、江丕聰等人當係基
    於共同傷害之犯意而來。因認公訴人此部分之主張，尚乏憑
    據，自不能證明被告江丕聰有該部分之犯罪，惟因公訴人認
    被告鄭煌如此部分之犯罪，與上揭有罪部分（於華四街之犯
    罪），具有想像競合之裁判上一罪關係，故就被告江丕聰此
    部分之犯罪，應不另為無罪之諭知。
  (三)被告江丕嘉、鄭煌如涉犯恐嚇部分：
  1.觀諸告訴人楊巧翎固於原審供稱：鄭煌如、江丕聰、江丕嘉
    於伊家門口叫囂，鄭煌如說「我住基隆，我是在地的，我在
    獅球嶺長大的，我知道你住三重，要找人來找你們」，江丕
    聰就重複他的話說知道伊等住在三重，要帶人到三重找伊等
    ，鄭煌如、江丕聰二人都有說「見一次打一次」，至於江丕
    嘉有沒有說伊不清楚云云（原審卷第51頁）。然對照證人楊
    凱帆於原審證稱：鄭煌如說她從小到大在獅球嶺長大，接下
    來就罵一堆髒話，江丕聰說是男人就出來，不要躲在後面，
    中間有夾雜許多髒話。江丕聰說「你不要以為躲在三重就沒
    有事情，我可以去三重找你」「你不要回基隆，不然見一次
    打一次」，江丕嘉沒有講話。鄭煌如應該都是只有罵髒話，
    上開二句話不是她說的等語（原審卷第111頁）、證人楊讚
    輝於原審證稱：鄭煌如說「我是獅球嶺長大的，誰敢對我怎
    麼樣，現在出來」。江丕聰有說「不要躲在女人後面，有種
    出來，來基隆見一次打一次」等語（原審卷第118頁），足
    見上開楊巧翎片面指訴被告鄭煌如有出言恐嚇一節，要與上
    開證人楊凱帆及楊讚輝之證述不符。衡以證人楊凱帆及楊讚
    輝與楊巧翎分別係姐弟、父女關係，實無故意迴護被告江丕
    嘉、鄭煌如之必要，自應以其二人證述為可採。
  2.雖公訴人認被告江丕嘉、鄭煌如就被告江丕聰上開恐嚇行為
    ，應有犯意聯絡，係共同正犯云云，然本案衝突之起因僅係
    因拜拜應要以葷食或素食而生，加上雙方不久前才在華三街
    10號發生衝突，縱被告江丕聰因一時情緒激動之下而出恐嚇
    言論，亦難認與被告江丕嘉、鄭煌如間有犯意聯絡之可能。
    因認公訴人此部分之主張，尚乏憑據，自不能證明被告江丕
    嘉、鄭煌如有該部分之犯罪，惟因公訴人認被告鄭煌如此部
    分之犯罪，與上揭有罪部分（於華四街之犯罪），具有想像
    競合之裁判上一罪關係，故就被告鄭煌如此部分，不另為無
    罪之諭知，就被告江丕嘉部分為無罪之諭知。
肆、不受理部分：
一、公訴意旨以：被告江丕嘉於98年4月24日上午12時許，與江
    丕聰、鄭煌如前往基隆巿仁愛區○○街11號與楊巧翎、林晏
    任理論，在理論過程中，被告江丕嘉與江丕聰、鄭煌如共同
    毆打楊巧翎，並以三字經之不雅言論辱罵對方，因認被告江
    丕嘉另涉有傷害、公然侮辱罪嫌云云。
二、按告訴或請求乃論之罪，未經告訴、請求或其告訴、請求經
    撤回或已逾告訴期間者，應諭知不受理之判決，刑事訴訟法
    第303 條第3 款定有明文。
三、經查：
  (一)刑法第277條第1項傷害罪及第309條第1項之公然侮辱罪，分
    別依同法第287條、第314條之規定，須告訴乃論。而告訴人
    楊巧翎於98年5月18日警詢、98年7月17日及同年9月21日偵
    訊時（第2907號偵卷第6至8、39至41、110至118頁），均未
    表示對被告江丕嘉提出傷害罪及公然侮辱罪告訴，自難認本
    件已據告訴人為合法之告訴。
  (二)雖公訴人固認被告江丕嘉上開犯行，與被告江丕聰、鄭煌如
    間有犯意聯絡，係共同正犯，是依刑事訴訟法第239條規定
    ，告訴人對江丕聰、鄭煌如所為之告訴，效及應及於共犯江
    丕嘉云云。然衡以該條係針對共犯間，所為之告訴不可分規
    定，從而，該條之適用前提，必以被告間具有共犯為必要。
    而本件衝突之發生，事出突然，已如前述，衡情，自無可能
    存有犯意聯絡。從而，既無證據足認被告江丕嘉就公然侮辱
    犯行與被告鄭煌如、江丕聰間有共犯關係、就傷害犯行與鄭
    煌如有共犯關係存在，自難認同有刑事訴訟法第239條之適
    用。依照上開說明，自應就被告江丕嘉被訴傷害及公然侮辱
    罪，為不受理判決之諭知。
伍、上訴駁回部分：
  (一)有罪部分：原審就被告楊巧翎（於華三街之公然侮辱犯行）
    、林晏任（林晏任公然侮辱、傷害、恐嚇等）、鄭煌如（於
    華三街之公然侮辱犯行）等人之上開各別犯行，各別適用刑
    法第277條第1項、第309條第1項、第305條規定，並審酌被
    告等人為親戚關係，僅因祭拜先祖食品葷素問題發生口角，
    雙方即互相以公然侮辱、拉扯傷害及恐嚇等行為，其行為顯
    不足取，衡其犯罪動機、犯罪目的、犯罪手法、智識程度、
    迄令尚未和解，及犯後態度等一切情狀，分別量處楊巧翎拘
    役10日、林晏任拘役10日、30日、20日、10日、鄭煌如拘役
    10日，並均諭知易科罰金之折算標準及就林晏任部分合併定
    其應執行刑拘役60日等情，經核其認事用法，並無違誤，量
    刑亦稱妥適。被告楊巧翎、林晏任提起上訴，否認犯罪，均
    無理由，已如前述，應予駁回。
  (二)無罪及不受理部分：原審審理結果，認不能證明被告江丕嘉
    涉犯恐嚇犯行，因而就被告江丕嘉該部分為無罪之判決；至
    於江丕嘉另涉公然侮辱及傷害部分，則因未據告訴人合法告
    訴而為不受理判決，經核其認事用法及證據取捨，均無違誤
    。檢察官上訴意旨固以：被告鄭煌如、江丕嘉、江丕聰等人
    間有犯意聯絡，且楊巧翎對共犯之鄭煌如、江丕聰既已提起
    合法告訴，依刑事訴訟法第239條告訴不可分之規定，其告
    訴效力及於江丕嘉云云，指摘原判決該部分不當，然本院已
    說明如前，公訴人上開所陳，為無理由，亦應予駁回。
陸、撤銷改判理由：
  (一)原審以公訴人所指被告楊巧翎於華三街之恐嚇犯行、鄭煌如
    於華四街之恐嚇犯行、江丕聰於華四街之傷害犯行，均屬不
    能證明，因而為被告等人無罪之諭知，固非無見。惟原判決
    漏未衡酌上開被告等人之無罪部分，與前揭有罪部分，公訴
    人既認具有想像競合之裁判上一罪，自應為不另為無罪之諭
    知，原審該部分卻均另為無罪判決，容有未洽。公訴人上訴
    意旨以：被告楊巧翎與林晏任間有犯意聯絡，又被告鄭煌如
    、江丕嘉、江丕聰等人間亦有犯意聯絡，是被告楊巧翎、鄭
    煌如、江丕聰等人就其他共犯所為之行為，自應負共犯之責
    云云；被告楊巧翎上訴猶執前詞否認犯行，固均無理由，已
    如前述，然原判決既有上開可議，自應就此部分予以撤銷改
    判，而被告鄭煌如、江丕聰固未就上揭有罪部分提起上訴，
    惟因公訴人認該犯罪不能證明之部分與上揭有罪部分具有裁
    判上一罪關係，自應為公訴人上訴效力之所及，均應由本院
    一併予以撤銷改判。
  (二)爰審酌被告等人為親戚關係，僅因祭拜先祖食品葷素問題發
    生口角，雙方即互相以公然侮辱、拉扯傷害及恐嚇等行為，
    其行為顯不足取，衡其犯罪動機、犯罪目的、犯罪手法、智
    識程度、迄令尚未和解，及其犯後態度等一切情狀，分別量
    處楊巧翎、鄭煌如、江丕聰如主文第二、三、四項所示之刑
    ，及諭知易科罰金之折算標準，被告江丕聰並定其執行刑，
    被告楊巧翎、鄭煌如則就此撤銷部分與上揭駁回部分合併定
    其應執行之刑，及諭知易科罰金折算標準，以資懲儆。
據上論斷，應依刑事訴訟法第368條，第369條第1項前段、第364
條、第299條第1項前段，刑法第28條、第277條第1項、第309條
第1項、第305條、第55條、第41條第1項前段、第51條第6款，刑
法施行法第1條之1，判決如主文。
本案經檢察官劉文水到庭執行職務。
中    華    民    國   100    年    4     月    19    日
                  刑事第二庭審判長法  官  洪光燦
                                  法  官  李麗玲
                                  法  官  林恆吉
以上正本證明與原本無異。
不得上訴。
                                  書記官  陳盈璇
中    華    民    國   100    年    4     月    21    日
附錄：本案論罪科刑法條全文
中華民國刑法第277條
（普通傷害罪）
傷害人之身體或健康者，處 3 年以下有期徒刑、拘役或 1 千元
以下罰金。
犯前項之罪因而致人於死者，處無期徒刑或 7 年以上有期徒刑
；致重傷者，處 3 年以上 10 年以下有期徒刑。
中華民國刑法第309條
（公然侮辱罪）
公然侮辱人者，處拘役或3百元以下罰金。
以強暴犯前項之罪者，處1年以下有期徒刑、拘役或5百元以
下罰金。
中華民國刑法第305條
（恐嚇危害安全罪）
以加害生命、身體、自由、名譽、財產之事，恐嚇他人致生危害
於安全者，處 2 年以下有期徒刑、拘役或 3 百元以下罰金。